【裁判字號】    89,易,226
【裁判日期】    890314
【裁判案由】    詐欺等
【裁判全文】
臺灣臺北地方法院刑事判決                          八十九年度易字第二二六號
    公  訴  人  臺灣臺北地方法院檢察署檢察官
    被      告  丁○○
                甲○○
右列被告等因詐欺等案件，經檢察官聲請簡易判決（聲請案號：八十八年度偵字第二
五二○○號），本院認應適用通常程序審判，本院判決如左：
    主  文
丁○○連續以詐術得財產上不法之利益，處有期徒刑肆月，緩刑參年。
甲○○以詐術得財產上不法之利益，未遂，處有期徒刑貳月，緩刑參年。
    事  實
一、丁○○原係設於台北縣新店市○○路○段五十一號「丙○○○大坪林分店」（以
    下簡稱「頂好大坪林店」）之員工，竟意圖為自己不法之所有，於民國（下同）
    八十八年十一月十五日凌晨在頂好大坪林店值班時，竊取丙○○○週年慶促銷所
    用，印有「免錢」字樣而在全省各丙○○○分店摸彩用之彩券二張；丁○○得手
    後，復意圖為自己不法之利益，並基於概括之犯意，先利用不知情之黃母梁慧明
    ，在頂好大坪林店購物消費，而使用其中一張彩券，佯裝依該彩券之使用方式，
    使頂好大坪林店當時職班之員工陷於錯誤，而獲得約新台幣（下同）一萬餘元免
    費購物之不法利益；又於同年月十六日凌晨，至台北縣新店市○○路十六巷二十
    五號三樓友人甲○○住處，基於上開概括之犯意，交付甲○○另一張由其竊取之
    彩券並告知摸彩過程及彩券用途，教唆甲○○可利用該彩券至丙○○○佯裝購物
    ，以獲取免費購物之財產上不法利益。甲○○明知丁○○所交付之彩券為其在頂
    好大坪林店所竊取，係屬贓物，竟予以收受，並因丁○○之教唆而萌意圖為自己
    不法利益之詐欺犯意，於同年月十六日下午一時許，持該彩券，至設於台北市○○街二十七號「丙○○○景美分店」（以下簡稱「頂好景美店」）購物消費計八
    千零二十二元，結帳前利用摸彩活動，趁機將該「免錢」彩券握於手中，佯裝該
    彩券自摸彩箱中取出，尚未取得上述財產上不法利益之際，即經頂好景美店員工
    乙○○發現該彩券有新舊折痕，並非該分店所折好後投入摸彩箱供顧客使用者，
    始悉上情。
二、案經台北市政府警察文山二分局報告臺灣臺北地方法院檢察署檢察官偵查後，聲
    請簡易判決。
    理  由
一、訊據被告丁○○、甲○○對於右揭竊盜、詐欺得利及收受贓物等犯行均坦承不諱
    ，並經證人即頂好景美店之員工乙○○到庭結證屬實，復有贓物認領保管單、被
    竊彩券照片及甲○○購物之清冊與統一發票影本在卷可稽；惟被告丁○○矢口否
    認有教唆甲○○詐欺得利之犯行，辯稱：伊僅有告知甲○○使用方法，但並無教
    唆甲○○去使用彩券，況當日伊尚試圖以電話勸阻甲○○云云。惟查：（一）被
    告丁○○於八十八年十一月十五日凌晨竊取彩券，於同日即使用其中一張彩券，
    而隨即因良心不安，而於同日向頂好大坪林店自首；然被告丁○○於同年月十六
    日凌晨至被告甲○○上開住處時，告知另一張彩券係伊竊盜而來及彩券之使用方
    法，並建議被告甲○○不要至頂好民族店或頂好大坪林店使用，因為伊已出事等
    情，業據被告丁○○供承在卷，核與共同被告甲○○供述之情節相符。倘被告丁○○不欲被告甲○○使用該彩券，為何伊向頂好大坪林店自首後又攜帶另一張未
    使用之彩券至被告甲○○上開住處，並告知彩券之使用方法，且建議其不宜至頂
    好民族店或頂好大坪林店使用；（二）被告辯稱其曾於八十八年十一月十六日試
    圖以電話勸阻被告甲○○，惟被告甲○○並未親自接到電話，並未能阻止甲○○
    使用彩券之犯行，亦經被告丁○○及甲○○供承在卷，是被告丁○○所辯顯係卸
    責之詞，不足採信，事證明確，被告等犯行均堪以認定。
二、核被告丁○○所為，係犯刑法第三百二十條第一項之竊盜罪、第三百三十九條第
    二項之詐欺得利罪及第三百三十九條第二項、第三項之教唆詐欺得利未遂罪。其
    教唆詐欺得利未遂及詐欺得利之犯行，時間緊間，方法相同，觸犯構成要件相同
    之罪名，顯係基於概括犯意反覆為之，應依連續犯規定以詐欺得利一罪論，並加
    重其刑。其利用不知情之母梁慧明犯詐欺得利罪，應成立間接正犯。其所犯竊盜
    行為與連續詐欺得利行為，具有方法結果之牽連關係，應依刑法第五十五條規定
    ，從較重之連續詐欺得利罪處斷。被告甲○○所為，係犯刑法第三百三十九條第
    三項、第二項之詐欺得利未遂罪及第三百四十九條第一項之收受贓物罪，其收受
    贓物行為與詐欺得利未遂行為間具有方法結果之牽連關係，應依刑法五十五條規
    定，從較重之詐欺得利未遂罪處斷。其詐欺得利犯行，尚屬未遂階段，應依法減
    輕其刑。爰審酌被告等之犯罪動機、目的、手段、素行、智識程度、犯罪所生危
    害及犯罪後之態度等一切情狀，分別量處如主文所示之刑。查被告等前未受有期
    徒刑以上刑之宣告，此有臺灣高等法院檢察署刑案紀錄表二紙附卷可憑，因一時
    失慮偶罹刑典，經此刑之宣告後，應知警惕而無再犯之虞，本院認所宣告之刑以
    暫不執行為適當，均諭知緩刑三年，以勵自新。又公訴人雖未就被告丁○○詐欺
    得利之犯行起訴，然該部分事實與公訴人起訴之教唆詐欺得利未遂犯罪事實既具
    有連續犯之裁判上一罪關係，為起訴效力所及，基於審判不可分，本院自應併予
    審理，併此敘明。
據上論斷，應依刑事訴訟法第四百五十二條、第二百九十九條第一項前段，刑法第五
十六條、第三百二十條第一項、第三百三十九條第二項、第三百三十九條第三項第
二項、第三百四十九條第一項、第五十五條、第二十六條前段、第二十九條第二項、
第七十四條第一款，罰金罰鍰提高標準條例第一條前段判決如主文。
本案經檢察官蔡興華到庭執行職務。
中      華      民      國      八十九      年     三     月    十四    日
                      臺灣臺北地方法院刑事第四庭
                                        法    官  金  學  坪
右正本證明與原本無異。
如不服本判決，應於判決送達後十日內，向本院提出上訴狀。
                                        書 記 官  孫  捷  音
中      華      民      國      八十九      年     三     月     廿     日


司法院資訊處製作；財團法人民間司法改革基金會備份。
